【裁判字號】    96,交聲更一,16
【裁判日期】    970407
【裁判案由】    聲明異議
【裁判全文】
臺灣高雄地方法院交通事件裁定      96年度交聲更一字第16號
原處分機關  高雄市政府交通局
異  議  人
即受處分人  甲○○
上列異議人即受處分人因違反道路交通管理處罰條例案件，對於
高雄市政府中華民國96年8 月20日所為之處分（處分案號：高市
府交裁字第32-BH0000000號），聲明異議，本院以96年度交聲字
第767號裁定後，臺灣高等法院高雄分院以96年度交抗第236號裁
定撤銷原裁定發回本院，本院更為裁定如下：
    主  文
異議駁回。
    理  由
一、原處分意旨略以：異議人甲○○於民國96年4 月13日15時45
    分，駕駛車號VJ-4916 號自用小客車，行經高雄市○○○路
    、文山路有燈光號誌之交岔路口闖紅燈，乃依道路交通管理
    處罰條例第53條第1 項、第63條規定，裁決處罰鍰新台幣（
    下同）2,700元，並記違規點數3點。
二、異議人聲明異議意旨略以：異議人雖有於96年4 月13日15時
    45分許，駕駛其所有車牌號碼：YJ-4916 號自小客車行經建
    國一路及文山路口，惟伊當時車子只是停在路邊，卻被照相
    及逕行舉發認有闖紅燈行為，但警員所附當日拍到伊車子照
    片旁之男子伊並不認識，車子都是伊在開並沒有借給照片中
    之男子，當日伊也沒有跟本件舉發員警說過話，舉發單位並
    未附上其汽車有壓線闖過紅燈行為，故本件高雄市政府交通
    局交通事件裁決中心96年8 月20日所為之高市府交裁字第裁
    32-BH0000000號裁罰處分顯有違誤，應予撤銷，另為異議人
    不罰之諭知等語。
三、經查：
  (一)按汽車駕駛人，行經有燈光號誌管制之交岔路口闖紅燈者
      ，處新臺幣1,800元以上5,400元以下罰鍰；次按汽車駕駛
      人違反第53條規定者，除依該條款處罰鍰外，並記違規點
      數3點，道路交通管理處罰條例第53條及第63條第1項分別
      定有  明文。又按「汽車駕駛人之行為有左列情形之一，
      當場不能或不宜攔截製單舉發者，得對汽車所有人逕行舉
      發處罰：一闖紅燈或平交通。．．．四不服指揮稽查而逃
      逸，或聞消防車、救護車、警備車、工程救險車之警號不
      立即避讓。．．．」、「前項逕行舉發，應記明車輛牌照
      號碼、車型等可資辨明之資料，查明汽車所有人姓名或名
      稱、住址後，製單舉發處罰之。」道路交通管理處罰條例
      第7之2條第1項第1款、第4款、第4項亦規定甚明。又「本
      條例之處罰，受舉發違反道路交通管理事件之受處罰人，
      認為受舉發之違規行為應歸責他人者，應於舉發違反道路
      交通管理事件通知單應到案日期前，檢附相關證據及應歸
      責人相關證明文件，向處罰機關告知應歸責人，處罰機關
      應即另行通知應歸責人到案依法處理，逾期未依規定辦理
      者，依本條例各該違反條款規定處罰」，「依本條例規定
      逕行舉發或同時併處罰其他人之條件，推定受逕行舉發人
      或該其他人有過失」，同條例第85條第1項、第4項亦有明
      文規定，足徵上開逕行舉發處罰之對象是「汽車所有人」
      而非「駕駛人」至明。再者，法條既規定逕行舉發違反道
      路交通管理事件，經汽車所有人依通知單之應到案日期前
      到案，並告知違規駕駛人姓名、身分證統一編號及住址者
      ，處罰機關應即另行通知違規駕駛人到案依法處理，可見
      立法者已賦予汽車所有人舉證真正之違規駕駛人，而改由
      汽車駕駛人受罰之權利，藉以平衡汽車所有人可能非違規
      駕駛人之風險。
  (二)查異議人即受處分人所有之YJ-4916 號自用小客車，於96
      年4 月13日，在高雄市○○○路與文山路口有燈光號誌之
      交岔路口闖紅燈，為交通警察攔下，該車駕駛人為一男子
      ，經警請其出示行照、駕照或其他文件，該男子稱未帶證
      件且拒不繕寫個人資料，並請員警以逕行舉發方式郵寄通
      知單，員警遂記明車號、車種等可資辨明之資料，並拍下
      該車相片存證，此經證人即舉發之警員郭基德於本院96年
      10月9日時證述綦詳（本院96年度交聲字第767號卷第14頁
      ），並有高雄市政府警察局交通大隊96年6月8日高市警交
      三字第0960011101號函、車輛照片及舉發通知單附卷可稽
      。由上情形，該違規男子駕駛異議人所有之自用小客車闖
      紅燈為警攔下時，因拒不出示證件及繕寫個人資料，自屬
      當場不能製單舉發之情形，是以原處分機關依法得對「汽
      車所有人」逕行舉發處罰，於法尚無不合，蓋原處分機關
      係因僅查得汽車所有人而不知違規駕駛人為何人，故依前
      揭規定裁處汽車所有人罰鍰，已如前述。而上開逕行舉發
      違規之交通事件，如汽車所有人未到案或到案後未能告知
      違規駕駛人者，處罰機關得逕行處罰汽車所有人之規定，
      係立法機關斟酌違規駕駛人之違法程度、採證過程中可能
      增加交通事故之風險，及汽車所有人多為車輛之使用人，
      如對其科以適度之舉證責任，應無不妥。
四、異議人雖否認有於前揭時地闖紅燈，並稱車子都是伊在開，
    警員所提照片之男子伊並不認識，舉發單位並未附上其汽車
    有壓線闖過紅燈行為云云，查如上所述證人即本件開單舉發
    之警員郭基德業已明確證述異議人所有車輛於舉發通知單所
    載違規時間確有為一男子駕駛至違規地點有闖紅燈行為，而
    證人與異議人素不相識，且無怨隙，且由其到院陳明駕駛者
    係男子，並非異議人，更可知其並無誣攀構陷異議人之意思
    。而按交通警員掣單舉發違反道路交通管理處罰條例所列之
    違規事實，本質上為行政處分，係公務員基於職務上權力，
    依法就公務員為公法上行為具有公信力之原則，該行政處分
    當可被推定為真正，其據以依法處分之事實認定亦為真正無
    誤，此與民事訴訟法第355條第2項規定：「文書依其程式及
    意旨得認作公文書者，推定其為真正」之情形相同。本此公
    信原則，乃立法者賦予行政機關制定違反道路交通管理事件
    統一裁罰基準及處理細則，使勤務警員得當機處分（如處理
    細則第11條）以達其維護交通秩序、安全之行政目的。反之
    ，若謂公務員一切行政行為均需預留證據以證其實，則國家
    行政勢必窒礙難行。據此，刑事訴訟法就犯罪證據有關之規
    定中與屬行政秩序罰之交通違規裁罰本質不合之部分，自不
    在準用之列。從而，異議人所稱並無闖紅燈情事，既未能就
    執勤警員之舉發有誤提出相關證據以供調查，本院亦查無任
    何證據足資證明員警有捏造事實違法取締之情事，則執勤警
    員本其維護交通秩序、安全職責所為之舉發，自應受到合法
    、正確之推定。因而，異議人空言否認前開事實，所辯不足
    採信。
五、再按闖越紅燈此種具高度危險性且本質上又「稍縱即逝」之
    違規行為，尚難強令警察於逕行舉發時一定要附有拍攝到違
    規車輛壓線及闖越紅燈等其他證據。且在認定事實上，人證
    本即為法律所允許之證據方法，自可憑以為事實認定之基礎
    ，此在數量龐大且突發狀況較多之交通事件中尤然，不因未
    經拍照存證或其他科學方法舉證而有異。佐以證人郭基德身
    為執勤警員，與異議人並無任何仇隙，衡情其自無甘冒偽證
    罪責而於原審虛構情節故為不利異議人不實證述之理，故本
    院認郭基德警員本其維護交通秩序、安全職責所為舉發之違
    規情節，並依其自己親自見聞所為而為逕行舉發之上開證述
    應與事實相符，足堪採為憑信。
六、末按於96年4月13日15時45分，車號VJ-4916號自用小客車經
    人駕駛於行經高雄市○○○路、文山路有燈光號誌之交岔路
    口時，既確有闖紅燈行為已如上述，而該車所有人即異議人
    亦未於道路交通管理處罰條例第85條第1項規定之應到案日
    期前向處罰機關告知應歸責之行為人，此由異議人於聲明異
    議及本院96年10月9 日審理時均堅絕表示該車都是伊在開，
    伊沒有將車借給警員郭基德所指之男子駕駛即可得知，則自
    當負未能舉證之不利益，是原處分機關基此所為上開裁決，
    於法並無違誤，異議人所為上開異議即屬無理由，應予駁回
    。
七、據上論斷，應依道路交通案件處理法第19條，裁定如主文。
中    華    民    國    97    年    4     月    7     日
                  交通法庭    法  官  黃紀錄
以上正本證明與原本無異。
如不服本裁定，應於收受送達後5 日內向本院提出抗告狀。
中    華    民    國    97    年    4     月    7     日
                              書記官  林志衡


司法院資訊處製作；財團法人民間司法改革基金會備份。
